【裁判字號】    94,上訴,4246
【裁判日期】    950510
【裁判案由】    毒品危害防制條例
【裁判全文】
臺灣高等法院刑事判決                94年度上訴字第4246號
  上  訴  人
  即  被  告  甲○○
  選任辯護人  陳守文律師
              沙  洪律師
上列上訴人因違反毒品危害防制條例案件，不服臺灣臺北地方法
院94年度訴字第785號，中華民國94年10月28日第一審判決（起
訴案號：臺灣臺北地方法院檢察署94年度偵字第4013號），提起
上訴，本院判決如下：
    主  文
原判決關於甲○○部分撤銷。
甲○○共同意圖供製造毒品之用，而栽種大麻，處有期徒刑貳年
拾月。扣案之大麻植株捌棵（重肆陸點肆貳公克）及大麻葉殘株
壹批均沒收銷燬；如附表一所示之物均沒收。
    事  實
一、乙○○（綽號兔子，已經原審判決確定）、甲○○（綽號阿
    發）明知大麻為第二級毒品，不得栽種或持有其種子。乙○
    ○於施用第二級毒品大麻時，發現有大麻種子摻雜其間，而
    甲○○亦有施用大麻之行為（另案判決確定），竟二人即謀
    議共同栽種大麻，以製造成可供施用之第二級毒品大麻，乃
    約定共同出資租屋及購買栽種大麻所需器具，在租屋處架設
    栽種大麻環境，由乙○○負責栽種供製造毒品施用之大麻，
    謀議既定，乙○○、甲○○即共同基於意圖供製造第二級毒
    品大麻供己施用之犯意聯絡，於民國93年11月10日，由乙○
    ○為承租人，甲○○為連帶保證人，共同向不知情之李豐全
    承租臺南市○○路○段133巷23號2樓之1房屋作為栽種大麻之
    基地，並由乙○○負責採購如附表一編號4至10及編號12至
    16所示之肥料、營養液、照明燈、塑膠桶及塑膠管、二氧化
    碳氣瓶、溼度溫度計、除濕機、PH檢測棒、培養土、空氣馬
    達、空心磚、計時器等栽種大麻所需器具後，在上開臺南市
    租屋處研讀如附表一編號3所示栽種植物工具書（英文版「
    the GROWING EDGE」，並以其自行挑選出之大麻種子栽種大
    麻，於如附表一編號11所示筆記簿記錄水質酸鹼值，甲○○
    除提供部分資金外，並將其閱讀如附表一編號2所示之栽種
    大麻書籍「MARIJUANA Grower's Guide」所悉有關栽種大麻
    知識、技術提供乙○○，及參與架設燈光架、吊重、防漏水
    等硬體設備，而共同實施栽種大麻之行為，迨至94年3月初
    已種出大麻8株。嗣於94年3月2日為警分別在臺北市○○路
    331巷8號3樓甲○○住處查獲其所有如附表一編號2所示供栽
    種大麻所用之「MARIJUANA Grower's Guide」（英文版種植
    大麻書籍）1本，暨如附表二編號1至11所示等物；並在臺南
    市上址當場查獲大麻植株8棵（重46.42公克）及大麻葉殘株
    1批、乙○○所有供犯罪用如附表一編號1、3、11所示之大
    麻種子7顆、栽種植物工具書（英文版「the GROWING EDGE
    」）及筆記簿各1本，及乙○○、甲○○二人共同出資購買
    供犯罪用如附表一編號4至10、12至16所示之栽種大麻用器
    具，暨如附表二編號12至14所示之物。
二、案經臺北市政府警察局大安分局報請臺灣臺北地方法院檢察
    署檢察官偵查起訴。
     理  由
一、程序方面：
  (一)關於被告甲○○94年3月2日警詢筆錄證據能力部分：
    被告甲○○之94年3月2日警詢筆錄第4頁第8行記載被告甲○
    ○答：「（問：乙○○有與你討論種植大麻之相關情事？請
    詳述？）有。他（指乙○○）只有向我詢問一些種植大麻技
    術上之問題（例如：如何處理漏水、吊重物品、控制酸鹼、
    排水）。」等語，惟於原審審理時，被告甲○○則否認上開
    在臺北市政府警察局大安分局刑事組所製作筆錄內容之真實
    性，並辯稱：乙○○是向伊詢問燈光技術上的問題，伊於警
    詢時，並未說是種植大麻的問題，筆錄記載與事實不符云云
    。經查：
    1.按司法警察官或司法警察詢問犯罪嫌疑人時，應全程連續
      錄音，必要時並應全程連續錄影，但有急迫情形且經記明
      筆錄者，不在此限，刑事訴訟法第100條之1第1項、第100
      條之2定有明文；又筆錄內所載之被告陳述與錄音或錄影
      之內容不符者，除有急迫情形外，其不符之部分，不得作
      為證據，同法第100條之1第2項定有明文。
    2.查上開被告甲○○警詢筆錄之錄音帶，經原審於94年9月5
      日播放勘驗結果，上開警詢錄音帶內容，其錄音過程為連
      續錄音，被告甲○○於警察詢問其與乙○○有無談及或討
      論相關種植大麻不法情事，被告甲○○答稱：「有」，警
      員又問：「他怎麼跟你討論的，你把他都陳述出來，詳細
      一點沒有關係」，被告甲○○稱：「他其實就是問我一些
      水桶打洞，怎麼處理些漏水的問題，以及一些排水的問題
      ，一些…」，警員追問：「先從一開始，種植大麻的整個
      程序，你瞭解你講一下」，被告甲○○問：「種植大麻？
      」，警員問：「他怎麼跟你談的，就是說，你說他有跟你
      討論，他怎麼樣跟你討論的，從一開始是怎樣的情況，據
      實都把他陳述出來」，被告甲○○答：「討論其實沒有，
      他就問我一些如何處理一些技術性的東西，例如漏水」，
      警員複述甲○○所稱：「他只有向我詢問一些技術性的問
      題」，並問：「種植大麻的技術性問題？」，被告甲○○
      答：「就是一般如何處理漏水的問題」，警員追問：「那
      是不是跟種植大麻有關？」，被告甲○○稱：「是」，警
      察又問。「例如？」，被告甲○○答：「如何處理漏水、
      如何吊重」。警員問：「還有呢？」，被告甲○○答：「
      還有控制酸鹼以及排水」等語，是上開警詢筆錄記載核與
      錄音內容並無不符，且此部分筆錄記載，有下列其他必要
      之證據足以佐證與事實相符，自得採為證據。且被告甲○
      ○對於上開供陳與辯護人於本院亦不再爭執，是其於原審
      否認筆錄內容之真實，顯屬無據。
  (二)又刑事訴訟法第159條第1項雖規定，被告以外之人於審判外
    之言詞或書面陳述，除法律有規定外，不得作為證據。惟同
    法第159條之5第2項規定，當事人、代理人或辯護人於法院
    調查證據時，知有第159條第1項不得為證據之情形，而未於
    言詞辯論終結前聲明異議者，視為有前項之同意（指同條第
    1項之同意作為證據）。此乃第159條第1項所容許，得作為
    證據之例外規定之一。經查本案被告、檢察官、辯護人於原
    審言詞辯論終結前，均未就前開所述以外所調查之證據主張
    有刑事訴訟法第159條第1項不得為證據之情形（原審94 年6
    月21日審判筆錄），於本院對所引證據之證據能力亦均不爭
    執，另參之本案所引證據之作成經過，並無何以違法或不正
    當方法取得之情形，應可採為證據，是本案經調查之證據均
    有證據能力，合先敘明。
二、實體方面：
    被告甲○○否認有何共同栽種大麻犯行，辯稱：我不知道乙
    ○○在臺南租屋處栽種大麻，既未幫忙乙○○架設燈光、吊
    重、防漏水等設備，亦未提供栽種大麻的技術指導，更未出
    資，我只是乙○○租屋的連帶保證人，租金不是我付的，94
    年2月22日幫乙○○匯款新台幣（下同）48,000元給房東，
    是因為乙○○拿現金給我，請我幫他匯款云云。經查：
  (一)乙○○確持有大麻種子並進而栽種大麻之犯行，業據乙○○
    於原審坦承，並於原審及本院審理證述在卷，且乙○○於警
    詢、偵查及原審審理時均供稱栽種該等大麻，係為供己施用
    等情明確，足見乙○○確係為施用而栽種扣案之大麻植株。
    衡諸乙○○自承曾經施用過第二級毒品大麻，而被告甲○○
    除於89年間因施用大麻經送觀察勒戒外，嗣又於本件查獲後
    ，亦經證明有施用大麻之行為，並經原審判處罪刑確定，有
    本院被告前案紀錄表及原審94年度簡字第2511號判決在卷可
    查。且本次栽種扣案之大麻植株係為供己施用，其等必然有
    以生成之大麻植株製造成毒品大麻之意圖。又乙○○於94年
    1月6日與被告甲○○在電話中提及其所種植13顆大麻種子（
    詳後述94年1月6日通話監聽譯文），其中8顆有發芽，且乙
    ○○於原審審理時供承扣案8棵大麻植株是種出2株大麻植株
    ，自其中較大1株分枝剪出6株分種等情，及依現場照片所示
    （偵查卷第170頁、第172頁、第180頁、第183頁），確有1
    株大麻枝葉仍相當茂密繁盛，另有6株尚未長出根鬚，據此
    足認，乙○○於94年1月6日向被告甲○○報告大麻種子發芽
    情形，於94年3月2日為警查獲時，該株大麻即已長成如此茂
    密繁盛，顯見倘種植大麻方法得宜，其繁殖速度甚快，短期
    間內即可大量增加，堪認被告栽種大麻係為意圖製造毒品供
    己施用。
  (二)扣案之植株8株、大麻葉殘株1批，確係第二級毒品大麻植株
    等情，業據乙○○供承在卷，並有法務部調查局94年5月5日
    調科壹字第020007089號鑑定通知書1紙（偵查卷第240頁）
    及現場照片附卷可稽，堪認乙○○確有栽種大麻之行為。而
    被告乙○○為栽種大麻，不僅自承以附表一編號3所示書籍
    供作栽種大麻參考資料，且除已植成大麻8株外，尚有自大
    麻煙葉中取出之種子7顆扣案可資佐證，而該7顆種子確係大
    麻種子，亦經行政院農業委員會農糧署鑑定以94年8月19日
    農糧生字第0941058325號函復原審在卷可查（原審卷第72頁
    ），此外並有如附表一編號3至16所示供栽種大麻用器具扣
    案可稽。
  (三)另查上揭事實，業據被告甲○○於94年3月2日警詢時供承其
    知悉乙○○在臺南市租屋處種植大麻，並有提供乙○○關於
    種植大麻的漏水、吊重、控制酸鹼及排水等技術指導事實在
    卷（見原審94年9月5日勘驗筆錄第2至4頁），並有在被告甲
    ○○住處扣得之如附表一編號2所示供栽種大麻所用之「
    MARIJUANAGrower's Guide」（英文版種植大麻書籍）1本可
    資佐證。
  (四)據乙○○於原審審理時供承：其與甲○○在93年11月時約定
    要將種植大麻環境建立起來，甲○○要將燈弄好才能走，電
    話中討論PH值及購買檢測棒的事情，也是為了建構大麻種植
    環境，其與甲○○一直到94年2月6日仍有討論大麻種植問題
    等情明確（見原審94年10月4日審判筆錄第12、13頁）。
  (五)又被告甲○○與乙○○共同種植大麻之事實，復有被告甲○
    ○自承為其與乙○○間陳述內容之監聽譯文在卷可稽，而甲
    ○○綽號「阿維」、乙○○綽號「兔子」，亦據被告及乙○
    ○二人供承在卷，復有乙○○使用之0000000000號行動電話
    及甲○○所用之0000000000號市內電話、0000000000號行動
    電話通訊監察譯文附卷可佐。再細審其中甲○○於93年11月
    25日18時01分許，接獲乙○○來電，乙○○於電話中向甲○
    ○報告購買水塔花費1,000餘元，甲○○表示：「還蠻便宜
    ，他送過去嗎？」，乙○○稱：「明天。」，甲○○又問：
    「有要加錢嗎？他送過去？」，乙○○答：「他就給我總價
    而已」，甲○○稱：「那也還好啊」，乙○○並問甲○○何
    時下來？甲○○表示星期日或星期一吧，乙○○並於該通電
    話中詢問甲○○：線如何跟著燈上下懸吊，並交待甲○○要
    買懸吊用的滑輪，甲○○答稱：「好」等語（見檢察官94年
    9月2日補充理由書第20、21頁）。於93年11月26日18時50分
    許，乙○○又撥打電話給甲○○，乙○○於電話中表示：水
    塔將於今晚8點送到，另外還買了一個水塔接頭，並要求甲
    ○○幫忙想如何把燈吊起來等語（同上開補充理由書第22、
    23頁）。於93年12月23日21時24分許，乙○○撥打電話給甲
    ○○，乙○○在電話中問甲○○用來使大麻種子發芽的棉花
    要在何處購買及浸泡所需時間，甲○○則表示用藥房買的化
    妝棉就可以了，在該電話中，乙○○並向甲○○報告電費、
    水費、電話網路費及購買鍊石之費用（同上開補充理由書第
    1、2頁）。於93年12月24日20時16分許，乙○○於電話中表
    示其正在抽水，甲○○問：「我們不是用幫浦抽，然後再用
    吸塵器吸嗎？」且於該通電話中，甲○○與乙○○閒聊聖誕
    節臺北和臺南的天氣狀況後，甲○○問：「你還需要用錢嗎
    ？」，乙○○表示「用錢？要啊，我跟你講，我今天又去領
    了啊，忘了跟你講，我今天又領了一筆錢出來啊，我已就銀
    行乾了啊，我那個第一銀行，那個銀行乾了啊，就這樣，完
    全沒錢」，並問：「如果我需要錢，你要怎麼給我？」，甲
    ○○答：「我直接拿去存到你的第一銀（行帳戶）裡面啊，
    你帳號給我啊」等語，並建議乙○○要洗鍊石的話，不如買
    兩個桶子，一邊洗然後洗好放另外一個桶子，乙○○並於該
    通電話中表示：「而且我今天已經領了2次，就今天領1次錢
    ，昨天領1次錢，領了8千元出來，今天沒錢，然後還沒買夠
    啊，1包（按指鍊石）300（元）、300（元）、500（元）去
    了。」甲○○隨即表示：「那我『再』把錢存到你帳號裏啊
    」，乙○○問：「你要嗎？你要那樣做嗎？還是等我回去？
    」並表示暫時不會再買東西，大麻種子已浸泡，鍊石已弄好
    ，沒多久就可以開始種植，並先讓甲○○知道，其身上只剩
    2 千餘元，在回去之前，如果真的需要用錢，會讓甲○○知
    道，甲○○回稱：「OK」等語（同上補充理由書第5、6頁）
    。於94年1月5日21時26分許，乙○○打電話給甲○○，表示
    其不知如何架設空氣管，也不知道要如何遮光，甲○○不該
    把問題全丟給他一個人想，並問甲○○：「你有沒有說你要
    把這邊都建起來才走？」甲○○稱：「有啊！」乙○○表示
    現在沒有弄好，甲○○卻撇開不管，並表示甲○○應該要履
    行承諾下來臺南處理1、2天，事情就可以解決（同上補充理
    由書第24至27頁）。於同年1月6日20時16分許，被告二人又
    以電話聯繫，於該通電話中，甲○○主動詢問乙○○：「情
    況如何？」，乙○○表示空氣管的洞已鑽好並報告大麻種子
    發芽情形，有的冒一個頭出來，沒兩天就爛掉了，甲○○表
    示：「通常有冒出來就大概有60%的機率可以活下來」，乙
    ○○稱：「我看一看，全部11+2，13嘛，13大概5個吧，5個
    沒有出，其他差不多都有冒頭」，甲○○表示還發的蠻多的
    等語（同上補充理由書第8頁）。復於同年1月11日15時08分
    許、16時21分許，乙○○、甲○○先後通話二次，乙○○第
    一通電話中表示找不到黑色塑膠布，並問要買哪一種土，甲
    ○○表示：「就是一樣小包的那種，很輕，輕飄飄有點像木
    屑一樣的那種東西」（同上補充理由書第32、33頁）。乙○
    ○於第二通電話中仍表示買不到黑色塑膠布，甲○○建議乙
    ○○用黑色塑膠袋，不然就再找找看等情（同上補充理由書
    第10、11頁）。於94年1月26日12時56分許，甲○○撥打電
    話問乙○○：「那邊情況怎麼樣？」，乙○○稱：「不好」
    ，「我回來到現在掛3個」，並表示可能是鍊石未晾乾，未
    用漂白水洗，導致PH值控制不好，有兩桶壞掉，向甲○○報
    告大麻種植情形，甲○○則要乙○○等著分辨大麻的雌雄株
    ，分了就可以正式開步等語（同上補充理由書第12至16頁）
    。於同年2月6日，乙○○打電話向乙○○報告PH值測試器之
    電極頭破掉了，找不到東西測試水的酸鹼值，而電子式PH值
    測試器要價2,200元，便宜的PH筆要價700元，並要甲○○決
    定要買何種價格的PH值測試器，甲○○表示要買好用的等語
    （見同上補充理由書第18、19頁）。於94年2月16日19時06
    分甲○○打電話給乙○○，乙○○在該通電話中表示錢不夠
    ，要甲○○幫他擋一下，甲○○稱：「沒有，匯豐裡還有」
    ，並表示那是公款等情（見偵查卷第98頁）。是依上開監聽
    譯文內容所示，乙○○確有向被告甲○○詢問種植大麻所需
    燈具懸吊及線路架設方法、使大麻種子發芽所需棉花及浸泡
    時間、種植大麻所用土壤、黑色塑膠布、鍊石清洗方法，並
    向甲○○報告購買栽種大麻所需水塔、所花電費、水費、電
    話網路費及大麻發芽、成長情形，而被告甲○○亦有提供乙
    ○○解決方法及表示要南下幫忙處理燈光架設吊重及線路架
    設問題，並主動詢問乙○○是否需要用錢，其可將錢匯到乙
    ○○第一銀行帳戶，並要乙○○等著分辨大麻雌雄株，如果
    可以分辨，就可以正式開步（按大麻係雌雄異株，主要毒品
    成分大麻酚富含於葉及雌花，有行政院衛生署管制藥品管理
    局藥物濫用防制宣導教材在卷可憑），益徵被告甲○○與乙
    ○○二人，確係共同出資種植大麻，且種植大麻目的在供製
    造毒品之用。雖乙○○陳稱：栽種大麻全係其一人出資，與
    被告甲○○無關云云，惟衡情倘被告甲○○未共同出資種植
    大麻，乙○○即不必向甲○○報告種植大麻所支出費用明細
    ，甲○○亦不必關心過問乙○○的金錢是否夠用及大麻成長
    情形，亦不必主動表示要匯款給乙○○。足見被告甲○○確
    有與乙○○共同栽種大麻供己施用之犯意聯絡並參與種植之
    行為。至乙○○於原審審理中雖另稱為警查獲前，被告甲○
    ○不知其有栽種大麻云云，核與前揭證據及上開通訊監察譯
    本所示內容不符，顯係迴護之詞，不足為有利於被告甲○○
    之認定。
  (六)次依卷附被告甲○○自承為其陳述內容之監聽譯文顯示，被
    告於94年1月8日凌晨1時33分許，在臺南市○區○○路293號
    附近，撥打電話交待其女友表示，其已到了臺南，如果有人
    問起其行蹤，不要說在臺南，要說在斗六，復於同日12時48
    分許，接獲其女友來電，其女友問：「你們昨很晚睡喔！在
    幹嘛？」，甲○○稱：「在弄水啊，在調水啊」等語（見偵
    查卷第92頁），參以乙○○供承甲○○曾於94年1月8日南下
    幫忙調水，被告甲○○亦供承所謂調水就是調營養液等語在
    卷（見原審94年10月4日審判筆錄第14、15頁），顯見被告
    甲○○確有前往臺南與乙○○共同調製營養液，益徵被告甲
    ○○明知乙○○係栽種大麻並有參與種植行為。
  (七)再乙○○於93年11月承租臺南市○區○○路133巷23號2樓之
    1房屋作為種植大麻基地時，被告甲○○係擔任連帶保證人
    ，其二人並共同出面與房東李豐全簽約，嗣於94年2月22日
    由被告甲○○匯款48,000元給房東李豐全，為乙○○繳納房
    租等情，業據被告甲○○與乙○○供承在卷，並據證人李豐
    全於警詢時證述明確（李豐全之警訊筆錄，被告及辯護人於
    本院審理中同意採為證據），且有租賃契約書、續期房租匯
    款單二紙扣案可憑。綜合上情以觀，被告甲○○與乙○○密
    集聯絡，且乙○○於電話中報告栽種大麻環境架設進度、大
    麻成長情形及費用支出明細，被告甲○○且曾南下幫忙調製
    供栽種大麻用之營養液，足認被告甲○○顯然與乙○○就上
    開栽種大麻犯行，有犯意之聯絡及行為之分擔。雖被告甲○
    ○辯稱，幫乙○○匯款給房東，是乙○○拿現金給伊，請伊
    幫忙匯款云云，惟依上述94年2月16日、同年月22日通話監
    聽譯文所示，乙○○於94年2月16日已向甲○○表示其錢已
    不夠用，要甲○○幫忙擋一下，於同年月22日，甲○○匯款
    後，就打電話給乙○○表示可以向房東說錢已匯進去了（見
    偵查卷第98頁），顯見乙○○並未交現金給甲○○匯款；又
    被告甲○○上開所辯，亦核與乙○○辯稱種植大麻所需費用
    ，係來自其委託甲○○保管而存於甲○○匯豐銀行帳戶之存
    款乙節，明顯不符，且查被告甲○○之匯豐銀行帳戶存款於
    94年2月15日至同年3月9日間，除支付帳戶管理費500元外，
    並無其他支出紀錄，有香港商香港上海匯豐銀行股份有限公
    司94年8月16日（94）港匯銀（總）字第1862號函所附交易
    往來明細影本在卷可憑，益徵被告甲○○、乙○○二人所辯
    與事實不符，不足採信。而被告甲○○出資負擔種植大麻環
    境所需房租及費用，如前所述，其目的無非係為實現種植大
    麻供製造毒品施用之不法犯行，是被告甲○○就意圖供製造
    毒品之用而栽種大麻部分仍應負共同正犯之刑責。至辯護人
    於本院就被告甲○○與乙○○電話通信中乙○○所稱「如不
    夠錢我要給你（指被告甲○○）擋一下」（偵查卷第98頁）
    一節，訊問證人乙○○，乙○○先則稱係指向被告甲○○借
    錢，惟嗣經本院詰問，則證稱「擋」是指「擋鎯」，如果借
    的額度高，我就會還，但金額如果少，就不會還云云（見本
    院卷97、98頁），是顯然所指擋一下，不當然指「借款」，
    自不能執此一端，即認被告甲○○提供之資金均屬貸與乙○
    ○，而非出資，自不足據以為有利於被告之認定。
  (八)綜上所述，本件事證明確，被告甲○○所辯無非卸責之詞，
    不足採信。又乙○○附和證稱，本案均伊一人所為，與被告
    甲○○無關云云，應係迴護被告甲○○之詞，已如前述。是
    被告甲○○前開犯行堪以認定。
三、按大麻係屬第二級毒品，毒品危害防治條例第2條第2項第2
    款定有明文。核被告所為，係犯毒品危害防制條例第12條第
    2項之意圖製造毒品而栽種大麻罪。被告持有大麻種子之行
    為，為栽種大麻之低度行為，應為栽種之高度行為所吸收，
    不另論罪。被告甲○○與乙○○就上開意圖供製造毒品之用
    而栽種大麻犯行間，有犯意聯絡及行為分擔，為共同正犯。
    又毒品危害防制條例第4條製造第一級至第四級毒品罪之所
    謂「製造」，係指就原料、原素予以加工，使成具有特定功
    效之成品者而言。大麻屬第二級毒品，大麻之栽種與製造不
    同，「製造」大麻係將栽種成長後之大麻葉片施以相當程度
    之加工，使成易於吸用之製品而言。如僅單純將栽種之大麻
    葉予以摘取、曬乾、剪碎或捏碎，使易於保存，而未以紙張
    或其他容器予以包裝作成製品，尚非屬於「製造」第二級毒
    品大麻之犯行（最高法院93年度台上字第6855號判決參考）
    ，而依公訴人所舉證據，尚不足以證明被告已著手製造第二
    級毒品之行為，公訴意旨認被告二人應依毒品危害防制條例
    第4條第2項之製造第二級毒品罪處斷，尚有誤會，惟起訴事
    實相同，並據檢察官於原審94年7月27日審判時更正此部分
    之起訴法條，爰依更正後之起訴法條論罪科刑，併此敘明。
    再被告意圖製造毒品而栽種大麻，行為雖可議，惟審酌其栽
    種大麻係供己施用，並無販賣之圖，而係栽種於租屋處，與
    一般大規模栽種大麻之行為顯然有別，如量以最低度之法定
    本刑5年以上有期徒刑，尚嫌過重，法重情輕，衡情顯可憫
    恕，爰依刑法第59條之規定酌減其刑。
四、原審對被告論罪科刑，固非無見。惟查本件共犯乙○○購買
    之物品為如附表一編號4至10及12至16所示之物品，原判決
    事實欄僅載為如附表一編號4至9及12至16（漏編號10），已
    有疏漏；又本件於臺南市上址所查獲之物品，尚包含附表一
    編號1所示之大麻種子7顆，原判決事實欄對此未予認定明確
    ，亦有未合；另查本件扣案之大麻植株經法務部調查局認定
    後，係出具94年5月5日調科一字第020007089號鑑定通知書
    ，原判決誤引為94年3月21日調科一字第220019294號，亦與
    卷內證據不相適合；又本件被告甲○○與乙○○均為共同正
    犯，然衡之其二人之犯罪情節，被告甲○○應較乙○○為輕
    ，原判決對被告甲○○量處較重之刑，亦嫌失衡。被告上訴
    否認犯罪，固無足採，惟原判決既有可議，自應由本院將原
    判決關於被告甲○○部分撤銷改判。爰審酌被告甲○○為供
    己施用，與乙○○自大麻煙草中挑選大麻種子將之用以栽種
    ，欲圖待大麻生成後製成毒品大麻施用，行為確有不當，惟
    念其所栽種大麻係為供己施用，且栽種株數非鉅，其參與之
    程度較乙○○為輕，及其素行、犯罪後之態度等一切情狀，
    量處如主文所示之刑。扣案大麻植株8棵（經鑑驗重46.42公
    克）及大麻葉殘株1批，均含有大麻成分，為第二級毒品，
    不問是否屬於犯人所有，均應依毒品危害防制條例第18條第
    1項前段之規定沒收銷燬；扣案如附表一編號7所示大麻種子
    7顆（淨重0.79公克），經鑑定結果為火麻仁（即大麻）種
    子，雖非毒品危害防制條例所定之毒品，然依同條例第14條
    第4項規定，不得持有，亦屬違禁物，應依刑法第38條第1項
    第1款之規定，諭知沒收（最高法院92年度臺上字第135號判
    決要旨參照）；又被告甲○○及乙○○自承其所有並供種植
    大麻所使用如附表一編號2至15所示之物，分別係被告及乙
    ○○二人所有，且係供犯毒品危害防制條例第12條第2項之
    罪所用之物，依毒品危害防制條第19條第1項規定，均沒收
    之。再扣案如附表二編號1所示之種子，經行政院農業委員
    會農糧署鑑定結果，認係蕹菜種子，有該署94年8月19日北
    農糧生字第0941058325號函在卷可稽，至其餘扣案如附表二
    所示之物，其用途亦顯與被告意圖供製造毒品之用而栽種大
    麻犯行無涉，且非違禁物自均不予宣告沒收，附此敘明。
據上論斷，應依刑事訴訟法第369條第1項前段、第364條、第299
條第1項前段，毒品危害防制條例第12條第2項、第18條第1項前
段、第19條第1項，刑法第11條、第28條、第38條第1項第1款、
第59條，判決如主文。
本案經檢察官謝英民到庭執行職務。
中    華    民    國    95    年    5     月    10    日
                  刑事第二庭審判長法  官  蔡國在
                                  法  官  王詠寰
                                  法  官  江振義
以上正本證明與原本無異。
如不服本判決，應於收受送達後十日內向本院提出上訴書狀，其
未敘述上訴之理由者並得於提起上訴後十日內向本院補提理由書
（均須按他造當事人之人數附繕本）。
                                  書記官  楊麗雪
中    華    民    國    95    年    5     月    10    日
附錄本案犯罪法條：
毒品危害防制條例第12條
意圖供製造毒品之用，而栽種罌粟或古柯者，處無期徒刑或7年
以上有期徒刑，得併科新臺幣七百萬元以下罰金。
意圖供製造毒品之用，而栽種大麻者，處5年以上有期徒刑，得
併科新臺幣5百萬元以下罰金。
前二項之未遂犯罰之。


司法院資訊處製作；財團法人民間司法改革基金會備份。
